【裁判字號】    95,訴,3490
【裁判日期】    951220
【裁判案由】    毒品危害防制條例
【裁判全文】
臺灣板橋地方法院刑事判決              95年度訴字第3490號
公  訴  人  臺灣板橋地方法院檢察署檢察官
被      告  甲○
                    （現另案於臺灣臺北監獄臺北分監執行）
上列被告因違反毒品危害防制條例案件，經檢察官提起公訴（95
年度毒偵字第5285號），嗣因被告就被訴事實為有罪之陳述，本
院告知被告簡式審判程序之旨，並聽取當事人之意見後，裁定改
由受命法官獨任依簡式審判程序進行，判決如下：
    主  文
甲○施用第一級毒品，累犯，處有期徒刑柒月；又施用第一級毒
品，累犯，處有期徒刑柒月，扣案第一級毒品海洛因壹包之外包
裝（空包裝重零點壹捌公克）沒收，其內之第一級毒品海洛因（
驗後淨重零點零貳公克）沒收銷燬之。應執行有期徒刑拾月，扣
案第一級毒品海洛因壹包之外包裝（空包裝重零點壹捌公克）沒
收，其內之第一級毒品海洛因（驗後淨重零點零貳公克）沒收銷
燬之。
    事  實
一、甲○前因竊盜案件，經本院於民國92年3 月7 日以92年度易
    字第53號判處有期徒刑2 年6 月，並於92年4 月25日撤回上
    訴確定，嗣經入監執行，於94年11月15日因縮短刑期執行完
    畢。
二、甲○前另因施用毒品案件，經本院裁定送觀察、勒戒後，因
    認有繼續施用毒品之傾向，再經本院裁定令入戒治處所施以
    強制戒治，而於92年5 月2 日入所戒治，其後於92年10月17
    日停止戒治並付保護管束（轉入監執行前揭有期徒刑），而
    於93年4 月15日保護管束期滿，視為強制戒治期滿，並經臺
    灣板橋地方法院檢察署檢察官於93年5 月19日以93年度戒毒
    偵字第184 號不起訴處分確定。詎甲○猶不知悔改，竟基於
    施用第一級毒品海洛因之犯意，於上開強制戒治執行完畢釋
    放後之5 年內即於95年5 月間某日、95年7 月26日晚上某時
    （起訴書略載為自95年5 月間某日起至95年7 月26日止【起
    訴書尚誤載為95年7 月「25」日止】），分別在其友人位於
    臺北縣板橋市○○街之住處及其自己位於臺北縣土城市○○
    路○ 段160 號之住處，均以注射針筒注射海洛因之施用方式
    ，施用第一級毒品海洛因各1 次。嗣於95年7 月27日上午11
    時30分許，在臺北縣三重市○○路○段495 號前，其因形跡
    可疑，為警攔檢盤查，其即主動將其所有供上開95年7 月26
    日施用毒品所用之第一級毒品海洛因1 包（驗後淨重0.02公
    克，空包裝重0.18公克）繳交給警方扣案，嗣再經警方採集
    其尿液送驗後，因而查獲上情。
三、案經臺北市政府警察局萬華分局報告臺灣板橋地方法院檢察
    署檢察官偵查起訴。
    理  由
壹、程序方面：
    按本件被告甲○所犯係死刑、無期徒刑、最輕本刑為3 年以
    上有期徒刑以外之罪，其於準備程序就前揭被訴事實為有罪
    之陳述，經法官告知簡式審判程序之旨，並聽取其與公訴人
    之意見後，本院認無不得或不宜改依簡式審判程序進行之處
    ，爰依刑事訴訟法第273 條之1 第1 項、第284 條之1 ，裁
    定本件由受命法官獨任進行簡式審判程序，合先敘明。
貳、實體方面：
  一、認定事實部分：
      訊據被告甲○對於前揭犯罪事實均坦承不諱，本院復審酌
      ：
    (一)查被告前因施用毒品案件，經本院裁定送觀察、勒戒後，
      因認有繼續施用毒品之傾向，再經本院裁定令入戒治處所
      施以強制戒治，而於92年5 月2 日入所戒治，其後於92年
      10月17日停止戒治並付保護管束（轉入監執行前揭有期徒
      刑），而於93年4 月15日保護管束期滿，視為強制戒治期
      滿，並經臺灣板橋地方法院檢察署檢察官於93年5 月19日
      以93年度戒毒偵字第184 號不起訴處分確定之事實，有臺
      灣高等法院被告前案紀錄表1 份在卷可按。是以被告業曾
      因初犯施用毒品案件，經送前揭強制戒治，而於前揭強制
      戒治執行完畢釋放後之5 年內，再涉犯本件施用毒品之罪
      甚明。
    (二)次查，經警將被告遭查獲時所採之尿液送驗結果，被告之
      尿液係呈嗎啡陽性反應，此有臺北市政府警察局偵辦毒品
      案件尿液檢體委驗單、臺灣尖端先進生技醫藥股份有限公
      司於95年8 月4 日所出具之濫用藥物檢驗報告各1 份在卷
      可稽。又查：
      1.海洛因施用入人體後水解還原成嗎啡，再循嗎啡之代謝
        方式排出體外，業據行政院衛生署藥物食品檢驗局以73
        藥檢壹字第030221號函說明綦詳，且尿液中能否驗出嗎
        啡陽性反應，與其投與量、投與途徑、採尿時間、個人
        體質及檢測方法之靈敏度有關，國外曾有文獻報導注射
        6 毫克之海洛因鹽酸鹽，其代謝物嗎啡之平均可檢出時
        限約為26小時，亦經行政院衛生署藥物食品檢驗局於81
        年9 月8 日以（81）藥檢壹字第8114885 號函釋明在案
        。
      2.再者，前揭尿液檢驗報告載明係以ＧＣ／ＭＳ（即氣相
        層析質譜儀分析法）方法作為確認檢驗之方式，而該方
        法之原理係檢品經氣化後，通過層析管分離純化，再將
        純化後之成分循序送入質譜儀做個別鑑定。因質譜儀所
        測定之圖譜，在化學上被公認具有指紋特性，故可據以
        完全判定該檢品係為何種化合物。職是，台北榮民總醫
        院即認為若以氣相層析質譜儀（ＧＣ／ＭＳ）作藥物及
        其代謝產物之定性及定量分析，幾乎不會有偽陽性反應
        產生，此經該院於83年4 月7 日以83北總內字第3059號
        函釋明在案。
      3.準此而論，被告之尿液經以氣相層析質譜儀分析法檢驗
        ，既係呈嗎啡陽性反應，顯見被告應有在前揭犯罪時間
        施用第一級毒品海洛因之行為甚明。
    (三)此外，扣案之白粉1 包經送驗結果，確係第一級毒品海洛
      因無訛（驗後淨重0.02公克，空包裝重0.18公克），此有
      法務部調查局95年8 月27日調科壹字第09523004020 號鑑
      定通知書1 份在卷為憑，上開扣案毒品核與被告施用之本
      件毒品相符，益見被告確有施用第一級毒品海洛因無誤。
    (四)綜上所述，被告前曾初犯施用毒品，經送前揭強制戒治，
      而於前揭強制戒治執行完畢釋放後，5 年內再犯本件施用
      毒品之罪，事證應屬明確，其犯行應堪認定。
  二、論罪科刑：
    (一)按刑法第51條第5 款關於有期徒刑定應執行刑之規定，已
      於94年2 月2 日修正公布，並自95年7 月1 日施行。修正
      後刑法第51條第5 款關於有期徒刑定應執行刑之上限，由
      不得「逾20年」，提高為不得「逾30年」，是以修正前關
      於有期徒刑定應執行刑之上限較低，對被告自係較為有利
      。又按同於95年7 月1 日修正施行之刑法第2 條規定，乃
      係關於新舊法比較適用之準據法，其本身無關行為可罰性
      要件之變更，故於95年7 月1 日前揭法律修正施行後，如
      有涉及上開法律變更之適用問題，即應逕依修正後刑法第
      2 條第1 項規定，為「從舊從輕」之比較（參見最高法院
      95年度第8 次刑事庭會議決議意旨）。再者，裁判確定前
      犯數罪，其中一罪在新法施行前者，其有期徒刑定應執行
      刑亦有上開比較新舊法之適用（同前揭會議決議意旨參照
      ），是本件被告所犯其中一罪固係在新法施行前，另一罪
      則在新法施行後，但關於有期徒刑定應執行刑之規定，仍
      應依刑法第2 條第1 項前段規定為新舊法之比較，而適用
      行為時之修正前刑法第51條第5 款，合先敘明。
    (二)查海洛因係屬毒品危害防制條例第2 條第2 項第1 款所規
      定之第一級毒品，核被告先後二次施用海洛因，均係犯毒
      品危害防制條例第10條第1 項施用第一級毒品罪。被告持
      有毒品，復進而施用，其持有毒品之低度行為，為施用毒
      品之高度行為所吸收，均不另論罪。被告所犯上開二罪間
      ，犯意各別，應分論併罰之。被告前因竊盜案件，經本院
      於92年3 月7 日以92年度易字第53號判處有期徒刑2 年6
      月，並於92年4 月25日撤回上訴確定，嗣經入監執行，於
      94年11月15日因縮短刑期執行完畢，此有前揭前案紀錄表
      1 份在卷可按，被告受有期徒刑執行完畢，於5 年以內故
      意再犯本件最重本刑為有期徒刑以上之罪，為累犯，應依
      刑法第47條第1 項規定（按累犯之規定固於95年7 月1 日
      同經修正施行，但就被告故意再犯有期徒刑以上之罪者而
      言，無論依新法或舊法之規定，均屬累犯，並無所謂有利
      或不利之情形，自無比較新舊法之問題【參見最高法院95
      年度台上字第5589號判決意旨】，即應逕為適用裁判時法
      即現行之刑法第47條第1 項規定），加重其刑。
    (三)本院審酌被告施用毒品，足以戕害其身心，滋生其他犯罪
      ，惡化治安，嚴重損及公益，且被告前曾初犯施用毒品，
      業經強制戒治執行完畢，其竟再為本件施用毒品犯行，顯
      見其不思悔改，自制力亦顯不佳；惟另考量被告於犯後已
      能坦承犯行，而其施用毒品之行為於本質上係屬自我戕害
      行為，反社會性之程度應屬較低等一切情狀，酌情分別量
      處如主文所示之刑，並依修正前刑法第51條第5 款規定，
      定其應執行之刑，以資懲儆。又扣案之海洛因1 包內之海
      洛因，既屬第一級毒品，且與被告於95年7 月26日所為施
      用海洛因之犯行有所關聯，應依毒品危害防制條例第18條
      第1 項前段規定，併予宣告沒收銷燬之（惟鑑驗耗用之毒
      品既已滅失，自毋庸宣告沒收銷燬）；至該海洛因1 包之
      外包裝，係用於包裹毒品，防其裸露、潮濕，便於攜帶施
      用，亦係供該次施用毒品所用或預備之物，且係被告所有
      ，此據被告於本院審理時供明在卷，爰依修正前刑法第38
      條第1 項第2 款規定（按：刑法第38條關於沒收之規定亦
      於95年7 月1 日修正施行，惟因沒收係屬從刑，應隨同主
      刑適用同一準據法，而前揭比較新舊法結果，既適用刑法
      修正前之規定，有關沒收之規定，自應適用修正前刑法第
      38條規定），亦併予宣告沒收。
據上論斷，應依刑事訴訟法第273 條之1 第1 項、第284 條之1
、第299 條第1 項前段，毒品危害防制條例第10條第1 項、第18
條第1 項前段，刑法第11條、第2 條第1 項前段、修正前刑法第
51條第5 款、刑法第47條第1 項、修正前刑法第38條第1 項第2
款，判決如主文。
本案經檢察官楊展庚到庭執行職務。
中    華    民    國    95    年    12    月    20    日
                  刑事第十三庭  法  官  陳信旗
以上判決正本證明與原本無異。
如不服本判決，應於送達後10日內向本院提出上訴狀。
                                書記官  陳昭綾
中    華    民    國    95    年    12    月    20    日
附錄本判決論罪科刑之法條：
毒品危害防制條例第10條
    施用第一級毒品者，處6 月以上5 年以下有期徒刑。
    施用第二級毒品者，處3 年以下有期徒刑。


司法院資訊處製作；財團法人民間司法改革基金會備份。
